【裁判字號】    89,重訴,518
【裁判日期】    900227
【裁判案由】    撤銷信託行為等
【裁判全文】
臺灣臺南地方法院民事判決                      八十九年度重訴字第五一八號
    原      告  台南區中小企業銀行股份有限公司大同分公司
    法定代理人  丙○○
    訴訟代理人  丁○○
    被      告  甲○○
                            身.
                乙○○      住.
                            身.
右列被告間請求撤銷信託行為等事件，本院判決如左：
    主    文
被告甲○○與乙○○間，就如附表一及附表二所示不動產，於民國八十八年十月十五
日所為之信託行為，應予撤銷。
被告乙○○應將如附表一及附表二所示不動產，以信託登記為原因所為之所有權移轉
登記，予以塗銷。
訴訟費用由被告連帶負擔。
    事    實
甲、原告方面：
一、聲明：求為判決如主文所示。
二、陳述：
（一）訴外人李明煌邀訴外人李彭金雪及被告甲○○為連帶保證人，於民國八十六年
      六月十一日向債權人借款新台幣（下同）九百萬元，訂定期間自八十六年六月
      十一日起至八十八年六月十一日止，詎料訴外人李明煌自八十八年六月十一日
      起即未依約繳付，且目前只繳息至八十八年五月十日止，當已喪失期限利益；
      而被告甲○○出為連帶保證人自應負連帶清償之責，目前尚未償還本金為九百
      萬元及自八十八年五月十一日起至清償日止之利息及違約金，有帳卡及電腦查
      詢單為證。
（二）經查被告甲○○名下只有如附表所示之不動產（有稅捐處歸戶財產清單為證）
      ，惟其於八十八年十月十五日將其如附表所示之不動產信託登記與被告乙○○
      ，然原告對被告甲○○尚有債權存在，且發生於信託登記行為之前，甲○○除
      了前開不動產以外沒有其他財產，故該信託登記行為導致被告財產減少，對原
      告債權之確保有損。
（三）按債務人所為之無償行為有害及債權人者，債權人得聲請法院撤銷之，為民法
      第二百四十四條第一項定有明文。又判例六十二年臺上字第二六Ｏ九號：「債
      權人得依民法第二四四條規定行使撤銷權，以其債權人於債務人為詐害行為時
      業已存在者為限」，今原告之債權於八十六年六月十一日業已成立，而被告甲
      ○○於八十八年十月十五日將其所有坐落於如附表所示之不動產信託移轉登記
      予另一被告乙○○，並於八十八年十月十八日完成所有權移轉登記。
（四）按信託法第六條第一項規定：「信託行為有害於委託人之債權人權利者，債權
      人得聲請法院撤銷之」，本件就訴外人李明煌所有之不動產，已經設定高額抵
      押權且經其他債權人聲請鈞院假扣押執行或強制執行，原告再就上述之不動產
      求償，實亦將是無益之執行。從上所述，被告間之信託行為及登記，實已影響
      原告之債權甚鉅。
（五）查被告甲○○所連帶保證之債務雖有擔保物權存在，然該抵押物及訴外人李彭
      金雪所有之不動產，經原告聲請鈞院八十九年度鵬執源字第二三號強制執行在
      案，經四次拍賣結果，已拍定並作成分配表部分，原告債權尚不足六百八十二
      萬九千六百九十三元，未拍定部分因已設定高額抵押，原告實不能就其求償。
三、證據：提出借據、帳卡、本院八十八年度促字第三五四Ｏ八號支付命令、支付命
    令確定證明書、本院執行處附表、本院八十九年度鵬執源字第二三號、被告甲○
    ○、乙○○歸戶財產查詢清單影本影本各乙份及電腦查詢單乙份、土地謄本四份
    ，並聲請向台南縣永康市地政事務所調取甲○○與乙○○間土地信託登記申請書
    、契約書。
乙、被告方面：被告未於言詞辯論期日到場，亦未提出準備書狀作何聲明或陳述。
      理    由
一、本件被告未於言詞辯論期日到場，核無民事訴訟法第三百八十六條所列各款情形
    ，爰依原告之聲請，由其一造辯論而為判決。
二、本件原告主張：訴外人李明煌邀訴外人李彭金雪及被告甲○○為連帶保證人，於
    八十六年六月十一日向原告借款九百萬元，訂定期間自八十六年六月十一日起至
    八十八年六月十一日止，詎料訴外人李明煌自八十八年六月十一日起即未依約繳
    付，且目前只繳息至八十八年五月十日止，當已喪失期限利益；而被告甲○○出
    為連帶保證人自應負連帶清償之責，目前尚未償還本金為九百萬元及自八十八年
    五月十一日起至清償日止之利息及違約金。被告甲○○所連帶保證之債務雖有擔
    保物權存在，然該抵押物及訴外人李彭金雪所有之不動產，經原告聲請本院八十
    九年度鵬執源字第二三號強制執行，經四次拍賣結果，已拍定並作成分配表清償
    ，債權尚不足六百八十二萬九千六百九十三元，未拍定部分因已設定高額抵押，
    原告實不能就其求償。被告甲○○名下只有如附表所示之不動產，惟於八十八年
    十月十五日將其如附表所示之不動產信託登記與被告乙○○，然原告對被告甲○
    ○尚有債權存在，且發生於信託登記行為之前，甲○○除了前開不動產以外沒有
    其他財產，故該信託登記行為導致被告財產減少，對原告債權之確保有損，爰依
    信託法第六條第一項規定：信託行為有害於委託人之債權人權利者，債權人得聲
    請法院撤銷之等情，業據原告陳明在卷，並提出與所述相符之借據、帳卡、本院
    八十八年度促字第三五四Ｏ八號支付命令、支付命令確定證明書、本院執行處附
    表、本院八十九年度鵬執源字第二三號分配表、附表所示土地、建物登記謄本四
    份為證。被告未於言詞辯論期日到場，亦未提出準備書狀作何聲明或陳述。就證
    據調查所得，可信原告主張為真實。
三、按信託行為有害於委託人之債權人權利者，債權人得聲請法院撤銷之，信託法第
    六條第一項定有明文。查債權人行使信託法第六條第一項所規定之撤銷訴權，以
    債務人於行為時，明知有損害於債權人之權利，且事實上將發生有害於債權人之
    結果為要件。本件被告甲○○因連帶保證關係尚欠原告六百八十二萬九千六百九
    十三元未償還，並將其所有系爭不動產信託登記予被告乙○○等情，已如前述，
    再查被告甲○○除前揭不動產外已無其他財產可供清償，是其八十八年十月十五
    日之信託行為有害於原告之債權甚明。準此，原告依據信託法右開條項之規定，
    請求撤銷被告間就附表所示不動產之信託行為，及塗銷其移轉登記，為有理由，
    應予准許。
四、結論：原告之訴為有理由，依民事訴訟法第三百八十五條第一項前段、八十五條
    第二項，判決如主文。
中        華        民        國    九十    年    二    月    二十七    日
                                    臺灣臺南地方法院民事第一庭
~B法      官  蘇清水
右為正本係照原本作成。
如對本判決上訴，須於判決送達後廿日內向本院提出上訴狀。
中        華        民        國    九十    年    二    月    二十七    日
~B法院書記官  王志銘
~F0
~T40
附表一：八十九年度重訴字第五一八號
    ┌─┬─────────────┬─┬─────┬──┬──────┐
    │編│                          │地│面     積 │權利│            │
    │號│土      地     坐     落  │目│(平方公尺)│範圍│ 備     註  │
    │  │                          │  │          │    │            │
    ├─┼─────────────┼─┼─────┼──┼──────┤
    │一│台南縣永康市○○段一三七地│建│三七四    │全部│            │
    │  │號                        │  │          │    │            │
    ├─┼─────────────┼─┼─────┼──┼──────┤
    │二│台南縣永康市○○段一三七之│建│一        │全部│            │
    │  │五地號                    │  │          │    │            │
    ├─┼─────────────┼─┼─────┼──┼──────┤
    │三│台南縣永康市○○段一三七之│道│一五      │全部│            │
    │  │六地號                    │  │          │    │            │
    └─┴─────────────┴─┴─────┴──┴──────┘
附表二：八十九年度重訴字第五一八號
    ┌─┬─┬────┬─────┬───┬─────────┬─┬──┐
    │  │  │        │          │      │建物面積          │  │    │
    │編│建│        │          │      │（平方公尺）      │權│ 備 │
    │  │  │        │          │建築式├─┬─┬─┬─┬─┤利│    │
    │  │  │基地坐落│建物門牌  │樣    │地│二│三│騎│合│範│    │
    │號│號│        │          │      │面│樓│樓│樓│計│圍│ 註 │
    │  │  │        │          │      │層│  │  │  │  │  │    │
    │  │  │        │          │      │  │  │  │  │  │  │    │
    ├─┼─┼────┼─────┼───┼─┼─┼─┼─┼─┼─┼──┤
    │  │八│台南縣永│台南縣永康│三層樓│一│一│一│一│三│  │    │
    │一│六│康市大灣│市大灣里民│鋼筋混│二│二│二│八│八│  │    │
    │  │九│段一三七│族路一八六│凝土造│三│三│二│、│八│全│    │
    │  │七│號、一三│號        │      │、│、│、│六│、│部│    │
    │  │  │七之六號│          │      │六│七│九│二│九│  │    │
    │  │  │        │          │      │三│四│五│  │四│  │    │
    │  │  │        │          │      │  │  │  │  │  │  │    │
    │  │  │        │          │      │  │  │  │  │  │  │    │
    └─┴─┴────┴─────┴───┴─┴─┴─┴─┴─┴─┴──┘


司法院資訊處製作；財團法人民間司法改革基金會備份。
